【裁判字號】    99,易,1693
【裁判日期】    990615
【裁判案由】    毒品危害防制條例
【裁判全文】
臺灣臺中地方法院刑事判決              99年度易字第1693號
公  訴  人  臺灣臺中地方法院檢察署檢察官
被      告  乙○○
上列被告因違反毒品危害防制條例案件，經檢察官聲請簡易判決
處刑（99年度毒偵字第198號），本院認不宜以簡易判決處刑，
改依通常程序審理，判決如下：
    主  文
乙○○施用第二級毒品，處有期徒刑月，如易科罰金，以新臺
幣壹仟元折算壹日。。
    犯罪事實
一、乙○○前於民國96年間，因施用毒品案件，經觀察、勒戒後
    ，認無繼續施用毒品之傾向，於96年12月13日執行完畢獲釋
    放，並由臺灣臺中地方法院檢察署檢察官以96年度毒偵字第
    5834號為不起訴處分；又於前揭觀察勒戒執行完畢釋放後5
    年內之97年間，再因施用毒品案件，經臺灣臺中地方法院檢
    察署檢察官以97年度毒偵字第1797號提起公訴，並經本院於
    97年9月5日以97年度中簡上字第539號判處有期徒刑4月，如
    易科罰金以新臺幣一千元折算1日確定，於98年2月16日易科
    罰金執行在案（本件尚不構成累犯，參後述）。詎仍不知警
    惕，復基於施用第二級毒品之犯意，於98年10月11日凌晨某
    時許，在其位於臺中縣太平市○○路○段212巷7弄9號之住處
    內，以將第二級毒品甲基安非他命置於玻璃球內，再以火燒
    烤產生濃煙而以口鼻吸食之方式，施用第二級毒品甲基安非
    他命1次，嗣於98年10月13日晚間6時許，為警在臺中縣警察
    局太平分局內徵得其同意採集其尿液送驗，結果呈現甲基安
    非他命陽性反應，始悉上情。
二、案經臺中縣警察局太平分局報請臺灣臺中地方法院檢察署檢
    察官聲請簡易判決處刑，本院認不宜以簡易判決處刑，改依
    通常程序審理。
    理由
壹、程序部分：
    查本件公訴人、被告對於本院就後述實體部分所引之書證內
    容，於本院審理中均不爭執證據能力，猶未對之釋明有何顯
    不可信之情況，或有何不法取得之情事，且本院審酌其等之
    內容，均無不法取得之情事，均適宜為本案證據，是就後述
    實體部分所引之書證內容自具有證據能力。
貳、實體部分：
一、上開事實，業據被告乙○○於本院審理時坦承不諱，且被告
    為警徵得其同意所採集之尿液，經送驗結果，呈甲基安非他
    命陽性反應，有中山醫學大學附設醫院檢驗科藥物檢測中心
    98年10月29日實驗編號第0000000號尿液檢驗報告1紙在卷可
    證，堪認被告上開自白確與事實相符，足以採信。按施用第
    一、二級毒品為犯罪行為，毒品危害防制條例第10條定有處
    罰明文。故施用第一、二級毒品者，依前揭規定本應科以刑
    罰。惟基於刑事政策，對合於一定條件之施用者，則依同條
    例第20條、第23條之規定，施以觀察、勒戒及強制戒治之保
    安處分。又毒品危害防制條例於92年7月9日修正公布，自93
    年1月9日施行，其中第20條、第23條將施用毒品之刑事處遇
    程序，區分為「初犯」及「5年內再犯」、「5年後再犯」。
    依其立法理由之說明：「初犯」，經觀察、勒戒或強制戒治
    後，應為不起訴處分或不付審理之裁定；經觀察、勒戒或強
    制戒治執行完畢釋放後，「5年內再犯」者，因其再犯率甚
    高，原實施之觀察、勒戒及強制戒治既已無法收其實效，爰
    依法追訴或裁定交付審理。至於經觀察、勒戒或強制戒治執
    行完畢釋放後，「5年後再犯」者，前所實施之觀察、勒戒
    或強制戒治已足以遮斷其施用毒品之毒癮，為期自新及協助
    其斷除毒癮，仍適用「初犯」規定，先經觀察、勒戒或強制
    戒治之程序。從而依修正後之規定，僅限於「初犯」及「5
    年後再犯」二種情形，始應先經觀察、勒戒或強制戒治程序
    。倘被告於5年內已再犯，經依法追訴處罰，縱其第3次（或
    第3次以上）再度施用毒品之時間，在初犯經觀察、勒戒或
    強制戒治執行完畢釋放5年以後，已不合於「5年後再犯」之
    規定，且因已於「5年內再犯」，顯見其再犯率甚高，原實
    施觀察、勒戒或強制戒治，已無法收其實效，即應依該條例
    第10條處罰。至於第3次（或第3次以上）施用毒品之時間，
    是否宜有期間限制？以多久為適宜？則分屬刑事政策、專門
    醫學之範圍，非審判機關所能決定，有待循立法途徑解決（
    最高法院97年度第5次刑事庭會議決議）。而查被告前於96
    年間，因施用毒品案件，經觀察、勒戒後，認無繼續施用毒
    品之傾向，於96年12月13日執行完畢獲釋放，並由臺灣臺中
    地方法院檢察署檢察官以96年度毒偵字第5834號為不起訴處
    分；又於前揭觀察勒戒執行完畢釋放後5年內之97年間，再
    因施用毒品案件，經臺灣臺中地方法院檢察署檢察官以97
    年度毒偵字第1797號提起公訴，並經本院以97年度中簡上字
    第539號判處有期徒刑4月，如易科罰金以新臺幣一千元折算
    1日確定，於98年2月16日易科罰金執行在案之事實，有臺灣
    臺中地方法院檢察署刑案資料查註紀錄表、臺灣高等法院被
    告前案紀錄表各1份附卷足憑，是其於施用毒品案件經觀察
    勒戒執行完畢，復另於5年內因施用毒品案件經法院論罪科
    刑後，再犯毒品危害防制條例第10條之罪，事證明確，被告
    犯行，洵堪認定。
二、查甲基安非他命係毒品危害防制條例第2條第2項第2款規定
    之第二級毒品，是被告所為，係犯同條例第10條第2項之施
    用第二級毒品罪。被告持有第二級毒品之行為，應為施用之
    高度行為所吸收，不另論罪。爰審酌被告前已有施用毒品前
    科，有上開刑案紀錄表可查，今再為施用，足見法治觀念之
    淡薄，然施用毒品究屬戕害自身健康之犯罪，被告施用毒品
    尚未造成他人明顯之危害，且於本院審理中已坦承犯行，犯
    後態度尚稱良好，並兼衡被告犯罪之動機、目的、手段、生
    活狀況及智識程度，暨公訴人請求科以適當之刑等一切情狀
    ，量處如主文所示之刑，並諭知如易科罰金之折算標準。
三、公訴人雖認被告曾因違反毒品危害防制條例案件，經本院於
    97年9月5日以97年度中簡上字第539號判處有期徒刑4月確定
    ，於98年2月16日易科罰金執行完畢，乃被告於上開有期徒
    刑之執行完畢後5年內，再故意犯本件有期徒刑以上之罪，
    應論以累犯，並加重其刑等語。然按受徒刑之執行完畢，或
    一部之執行而赦免後，5年以內故意再犯有期徒刑以上之罪
    者，為累犯，刑事訴訟法第378條及刑法第47條分別定有明
    文。而被告有應併合處罰之數罪，經法院分別判處有期徒刑
    確定，其中一罪之有期徒刑先執行期滿後，法院經檢察官之
    聲請，以裁定定其數罪之應執行刑確定後，其在未裁定前已
    先執行之有期徒刑之罪，因嗣後合併他罪定應執行刑之結果
    ，檢察官所換發之執行指揮書，係執行應執行刑，其前已執
    行之有期徒刑部分，僅應予扣除而不能認為已執行完畢(最
    高法院98年度臺非字第143號裁判要旨可資參照)。而查，被
    告有如前述之論罪科刑執行情形，固有臺灣高等法院被告前
    案紀錄表在卷可查，但被告前經本院於「97年9月5日」以97
    年度中簡上字第539號判處有期徒刑4月，如易科罰金以新臺
    幣一千元折算1日確定之前，即於「97年3月19日」另犯共同
    販賣第一級毒品案件，而經本院於99年2月6日以98年訴字第
    2146號判處有期徒刑8年確定，現在監執行中，有上開刑案
    紀錄表可查，並經本院調閱上開二案件之執行案件查閱無訛
    。乃依上開說明，前揭被告所犯共同販賣第一級毒品案件，
    既係在其前述所犯本院97年度中簡上字第539號判決確定之
    前所為，自應與該案合併定應執行之刑（此二案部分尚未經
    定應執行之刑，而本案又係在前揭98年度訴字第2146號、及
    被告另犯之本院99年度中簡字第905號判決確定之前所犯，
    則本案及本院99年度中簡字第905號案件與前開二罪間，自
    應可定應執行之刑）。是該先前已易科罰金執行完畢之部分
    ，亦即97年度中簡上字第539號判決部分，依上開說明，因
    嗣後合併他罪定應執行刑之結果，僅可予以扣除而不能認為
    已執行完畢，亦即被告如前述之論罪科刑執行結果，將因嗣
    後合併他罪之執行，而不能認為已執行完畢。是為維被告之
    利益，爰於本案中，不論以累犯。
據上論斷，應依刑事訴訟法第299條第1項前段，毒品危害防制條
例第10條第2項，刑法第11條前段、第41條第1項前段，判決如主
文。
本案經檢察官甲○○到庭執行職務。
中    華    民    國    99    年    6     月    15    日
                  刑事第十八庭  法  官  林世民
上正本證明與原本無異。
如不服本判決應於收受送達後10日內向本院提出上訴書狀，並應
敘述具體理由；其未敘述上訴理由者，應於上訴期間屆滿後20日
內向本院補提理由書（均須按他造當事人之人數附繕本）「切勿
逕送上級法院」。
                                書記官  紀俊源
中    華    民    國    99    年    6     月    15    日
附錄論罪科刑法條
毒品危害防制條例第10條第2項：
施用第二級毒品者，處 3 年以下有期徒刑。

司法院資訊處製作；財團法人民間司法改革基金會備份。
